【裁判字號】    99,聲判,20
【裁判日期】    990308
【裁判案由】    聲請交付審判
【裁判全文】
臺灣高雄地方法院刑事裁定              99年度聲判字第20號
聲 請 人  癸○○
被    告  辛○○
          戊○○
          庚○○
          丙○○○
          甲○○
          丁○○
          己○○
          乙○○
          子○○
          壬○○
上列聲請人因被告詐欺案件，不服臺灣高等法院高雄分院檢察署
檢察長於民國99年1 月15日所為之處分（99年度上聲議字第95號
），聲請交付審判，本院裁定如下：
    主  文
聲請駁回。
    理  由
一、按告訴人不服上級法院檢察署檢察長或檢察總長認再議為無
    理由而駁回之處分者，得於接受處分書後10日內委任律師提
    出理由狀，向該管第一審法院聲請交付審判。法院認為交付
    審判之聲請不合法或無理由者，應駁回之。刑事訴訟法第25
    8 條之1 、第258 條之3 第2 項前段，分別定有明文。故聲
    請交付審判之對象，以經上級法院檢察署檢察長或檢察總長
    為再議駁回之處分者為限；換言之，倘經檢察官所為之不起
    訴處分，未經上級法院檢察署檢察長或檢察總長以「聲請再
    議無理由」為再議駁回之處分，而係以「再議聲請不合法」
    為由，予以駁回再議聲請，則此「未經以再議無理由而駁回
    」之處分，即非聲請交付審判之對象，合先敘明。
二、又刑事訴訟法第258 條之1 至第258 條之4 有關交付審判之
    規定，於聲請不符「委任律師提出理由狀」之必備要件時，
    並無任何得命補正之事項、補正期間、義務人不遵命補正得
    駁回其聲請等規定存在。且觀之同法第258 條之1 交付審判
    之聲請須委任律師提出，其立法理由謂：「為防止濫行提出
    聲請，虛耗訴訟資源，參考德國刑事訴訟法第172 條第3 項
    之規定，明定交付審判之案件，必須委任律師提出理由狀，
    程序始稱合法。」，足見交付審判所以採行律師強制代理制
    度，其目的無非在使經由具法律專業之律師細研案情，而認
    有聲請交付審判之必要之情形下，始由其代理而提出聲請，
    以免發生濫訴而浪費國家訴訟資源之弊。從而，此項程式上
    之欠缺係屬不可補正之情形，告訴人未經委任律師代理提出
    理由狀而聲請交付審判者，即屬聲請程序不合法，應逕予駁
    回。
三、聲請交付審判意旨略以：被告辛○○、乙○○涉嫌公然聚眾
    暴力脅迫罪；被告戊○○涉嫌教唆犯，被告庚○○涉嫌強制
    罪、教唆（受被告戊○○指使）罪；被告辛○○、丁○○涉
    嫌妨害名譽罪；被告甲○○涉嫌妨害秘密、僭行職權罪罪；
    被告辛○○涉嫌恐嚇、偽造文書罪；被告丙○○○涉嫌傷害
    、殺人未遂、公然聚眾暴力脅迫罪，被告壬○○涉嫌湮滅證
    據罪，被告戊○○於一群人暴動當中涉嫌在場助勢罪；被告
    辛○○涉嫌妨害自由強制罪；被告己○○、丙○○○、辛○○涉嫌侵占罪，被告丙○○○涉嫌妨害秘密罪；被告己○○
    涉嫌強制罪；被告丙○○○涉嫌竊盜罪；被告子○○、乙○○涉嫌預備殺人、侵入民宅罪等案件，臺灣高等法院高雄分
    院檢察署竟為駁回再議之處分，該處分書所載內容與事實不
    符，對整體案情未詳為推究、思慮不週，使被告等倖逃法網
    ，而犯罪被害人卻沒有得到保護，顯失公平，爰依法就如附
    表所示之各該被告等犯罪事實聲請交付審判云云。
四、經查：
  (一)本件聲請人即告訴人癸○○原係以被告辛○○涉有刑法毀損
    、妨害名譽、詐欺、侵入住宅、竊盜等罪嫌；被告戊○○涉
    有刑法毀損、妨害名譽、恐嚇、竊盜等罪嫌；被告庚○○涉
    有刑法恐嚇、竊盜罪嫌；被告丙○○○涉有竊盜罪嫌；被告
    甲○○涉有刑法強制、恐嚇、僭行公務員職權及湮滅證據等
    罪嫌；被告丁○○涉有刑法妨害名譽罪嫌；被告己○○涉有
    刑法竊盜及毀損等罪嫌、被告子○○、乙○○涉嫌侵入住宅
    罪嫌；被告壬○○涉犯湮滅證據罪嫌而向司法機關提出告訴
    ，經臺灣高雄地方法院檢察署檢察官於98年11月27日以98年
    度偵續字第101 號為不起訴處分，嗣經聲請人不服聲請再議
    ，其中除對被告甲○○涉犯僭行公務員職權及湮滅證據罪暨
    被告壬○○涉犯湮滅證據罪嫌部分外，均由臺灣高等法院高
    雄分院檢察署檢察長於99年1 月15日以99年度上聲議字第95
    號處分書認再議無理由而駁回其聲請，有上開處分書等在卷
    可稽（本院卷第6 至12、169 至175 頁）。聲請人於99年1
    月20日收到臺灣高等法院高雄分院檢察署檢察長99年度上聲
    議字第95號處分書後，雖於99年2 月1 日具狀向本院聲請交
    付審判，惟上開聲請書狀並未記載委任律師，且未提出任何
    委任律師為代理人之委任狀，是此部分交付審判之聲請並未
    委任律師提出理由狀，揆諸上開說明，其聲請為不合法，且
    為不得補正之事項，自應裁定駁回之。
  (二)又聲請人另對被告甲○○涉犯僭行公務員職權及湮滅證據罪
    暨被告壬○○涉犯湮滅證據罪等罪嫌所為之申告，亦經臺灣
    高雄地方法院檢察署檢察官為上開不起訴處分後，聲請人據
    之向臺灣高等法院高雄分院檢察署提起再議，再經該署以聲
    請人僅係告發人而非告訴人，認其聲請再議為不合法，其理
    由略謂：「聲請再議，依法係以告訴人為限，告發人對於不
    起訴處分，不得聲請再議，司法院以院字第1016號及第1178
    號著有解釋。本件台端申告被告甲○○涉犯僭行公務員職權
    及湮滅證據罪暨被告壬○○涉犯湮滅證據罪等罪嫌等語。惟
    上開僭行公務員職權、湮滅證據部分所侵害者為國家之法益
    ，台端尚非犯罪之直接被害人，因此台端之陳訴係屬告發性
    質，而非告訴，對此部分不起訴處分，自不得聲請再議」等
    語，有臺灣高等法院高雄分院檢察署99年1 月19日高分檢守
    宇字第0990000017號函可佐（臺灣高等法院高雄分院檢察署
    99年度上聲議字第95號卷第272 頁），可見本案此部分既未
    經臺灣高等法院高雄分院檢察署檢察長以「再議無理由而駁
    回」，即非聲請交付審判之對象，是本件此部分交付審判之
    聲請即為不合法。抑且觀諸聲請人所提出之刑事請求交付審
    判狀，上開聲請亦未記載委任律師，且未提出任何委任律師
    為代理人之委任狀，足認聲請人此部分交付審判之聲請並未
    委任律師提出理由狀，即逕向本院具狀提出聲請交付審判，
    揆諸首開說明，其聲請自不合法，且屬不得補正之事項，揆
    諸前揭說明，聲請人之聲請不合法律程式，自亦均應予駁回
    。
據上論斷，依刑事訴訟法第258 條之3 第2 項前段，裁定如主文
。
中    華    民    國    99    年    3     月    8     日
                  刑事第八庭  審判長法  官  王伯文
                                    法  官  謝宗翰
                                    法  官  林建鼎
以上正本證明與原本無異。
不得抗告。
中    華    民    國    99    年    3     月    8     日
                                    書記官  林怡君
附表：（原告訴意旨部分參見臺灣高等法院高雄分院檢察99年度
      上聲議字字第95號處分書理由欄一告訴意旨之編號〈本院
      卷第6、7頁〉，以聲請人書狀所指之事發日期為主）
┌─┬─────┬─────────────┬──────┐
│編│被告      │聲請交付審判事實（原告訴意│出處        │
│號│          │旨）                      │            │
├─┼─────┼─────────────┼──────┤
│一│辛○○、林│略以：被告辛○○、乙○○於│本院卷第1 至│
│  │見成      │97年8 月1 日晚上策動村民聚│3 頁        │
│  │          │集於聲請人住處前，公然恐嚇│            │
│  │          │、脅迫，並以武力方式阻止聲│            │
│  │          │請人居住。〔原告訴意旨(10)│            │
│  │          │、(14) 〕                 │            │
├─┼─────┼─────────────┼──────┤
│二│戊○○、邱│略以：庚○○在戊○○教唆下│本院卷第31至│
│  │進祥      │，於97年4 月13日對陸憲德、│40頁        │
│  │          │聲請人出言恐嚇，令其等將所│            │
│  │          │停放車輛開走，否則即派人砸│            │
│  │          │車等語。〔原告訴意旨(5)〕 │            │
├─┼─────┼─────────────┼──────┤
│三│辛○○、邱│略以：97年4 月29日被告邱宜│本院卷第41至│
│  │宜津      │津辱罵陸憲德、聲請人：「土│51頁        │
│  │          │匪、土匪」、辛○○罵陸憲德│            │
│  │          │「畜生」；97年4 月30日邱德│            │
│  │          │川再向陸憲德辱罵：「畜生」│            │
│  │          │等。〔原告訴意旨(7) 〕    │            │
├─┼─────┼─────────────┼──────┤
│四│甲○○    │略以：97年5 月7 日上午11時│本院卷第52至│
│  │          │10分被告甲○○至陸憲德住處│60頁        │
│  │          │，詐稱其為環保局稽查員，擅│            │
│  │          │自將陸憲德個人資料抄錄，並│            │
│  │          │將資料洩漏予被告辛○○作為│            │
│  │          │犯罪用途。〔原告訴意旨(9) │            │
│  │          │〕                        │            │
├─┼─────┼─────────────┼──────┤
│五│辛○○    │略以：被告辛○○明知陸憲德│本院卷第61至│
│  │          │未簽立高雄縣茄萣鄉○○○街│77頁        │
│  │          │108 之6 號租屋契約書，竟97│            │
│  │          │年4 月17日以存證信函恐嚇通│            │
│  │          │知陸憲德必須繳交積欠租金11│            │
│  │          │4,000 元。〔原告訴意旨(4) │            │
│  │          │〕                        │            │
├─┼─────┼─────────────┼──────┤
│六│丙○○○、│略以：97年8 月8 日19時40分│本院卷第78至│
│  │壬○○、邱│許，陸顯德為取證走至崎漏二│95頁        │
│  │美蓮      │街馬路上，被告丙○○○趁其│            │
│  │          │沒有防備持木棍攻擊陸憲德，│            │
│  │          │並說：「給你死！」，壬○○│            │
│  │          │見狀並衝出幫忙被告丙○○○│            │
│  │          │搶木棍，並助其將作案木棍丟│            │
│  │          │掉湮滅罪證..等。〔原告訴意│            │
│  │          │旨(12)及高雄地檢署98年度偵│            │
│  │          │續字第101 號不起訴書告訴意│            │
│  │          │旨(12) 〕                 │            │
├─┼─────┼─────────────┼──────┤
│七│辛○○    │略以：被告辛○○、戊○○2 │本院卷第96至│
│  │          │人連續於97年3 月31日、4 月│113 頁      │
│  │          │1 日、4 月11日，無故破壞陸│            │
│  │          │憲德、聲請人租賃住處之自來│            │
│  │          │水管，致聲請人住處無水可用│            │
│  │          │。〔原告訴意旨(1) 〕      │            │
├─┼─────┼─────────────┼──────┤
│八│己○○、邱│略以：被告己○○、丙○○○│本院卷第114 │
│  │吳秋霞、邱│、辛○○等於97年8 月8 日無│至128 頁    │
│  │德川      │故破壞聲請人住家的浴室；另│            │
│  │          │己○○、丙○○○、辛○○等│            │
│  │          │並利用丙○○○家之監視器，│            │
│  │          │竊錄聲請人活動，妨害聲請人│            │
│  │          │之行動自由。〔原告訴意旨(1│            │
│  │          │0)、(11)〕                │            │
├─┼─────┼─────────────┼──────┤
│九│己○○    │略以：97年8 月8 日被告邱進│本院卷第129 │
│  │          │元持鐵鎚無故拆毀浴室，阻止│至139 頁    │
│  │          │告訴人等使用該浴室。（原告│            │
│  │          │訴意旨(12)〕              │            │
├─┼─────┼─────────────┼──────┤
│十│丙○○○、│略以：被告丙○○○、戊○○│本院卷第140 │
│  │戊○○    │於97年10月間，冒領高雄地檢│至147 頁    │
│  │          │署寄送聲請人之案件通知資料│            │
│  │          │，致聲請人未能收到案件偵查│            │
│  │          │結果。〔原告訴意旨(13)）  │            │
├─┼─────┼─────────────┼──────┤
│十│子○○、林│略以：被告子○○、乙○○於│本院卷第148 │
│一│見成      │97年8 月1 日20時，未經聲請│至156 頁    │
│  │          │人同意，無故侵入聲請人住處│            │
│  │          │，經聲請人發現要求其離去，│            │
│  │          │仍留滯屋內不願離去。〔原告│            │
│  │          │訴意旨(14)）              │            │
└─┴─────┴─────────────┴──────┘

司法院資訊處製作；財團法人民間司法改革基金會備份。
